【裁判字號】    96,抗,332
【裁判日期】    970204
【裁判案由】    拍賣抵押物
【裁判全文】
臺灣臺中地方法院民事裁定               96年度抗字第332號
再抗告人    乙○○
相  對  人  台中商業銀行股份有限公司
法定代理人  甲○○
上列當事人間聲請拍賣抵押物事件，再抗告人對於民國96年10月
9日本院96年度拍字第1376號所為裁定提起抗告，經本院合議庭
裁定駁回抗告，再抗告人不服，提起再抗告，本院裁定如下：
    主  文
再抗告駁回。
再抗告程序費用新臺幣壹仟元，由再抗告人負擔。
    理    由
一、再抗告意旨略謂：相對人聲請拍賣抵押物之系爭抵押權設定
    ，已由抵押債務人鄭修振於民國（下同）96年9月4日清償新
    臺幣（下同）700萬元而歸於消滅，且清償金額已高於原設
    定金額600萬元，則相對人仍以積欠債務為由聲請拍賣抵押
    物，於法不合，不應准許，債務人已依法清償部分，更不得
    為拍賣抵押物之執行金額。詎相對人竟明知於此，仍未予以
    扣除聲請拍賣抵押物之裁定，更屬於法無據，本院96年度拍
    字第1367號拍賣抵押物裁定，未適用債務因清償而消滅及抵
    押權因清償而失所附麗之法理，即有適用法規顯有錯誤之違
    法。又系爭抵押物之價值應達1,800萬元，遠高於相對人主
    張之債權金額，債務人鄭修振亦已入款並願按期繳納各期費
    用，債務人既無遲延給付之問題，且仍如期並提出繳納所需
    之各期費用，即無遲延責任，相對人依此聲請拍賣抵押物，
    當亦於法無據，本院96年度拍字第1367號拍賣抵押物裁定，
    適用給付遲延之法文錯誤，即有適用法規顯有錯誤之違法等
    語。
二、按除前二項之情形外，對於抗告法院之裁定為再抗告，僅得
    以其適用法規顯有錯誤為理由，並經原法院之許可者為限。
    前項許可，以原裁定所涉及之法律見解具有原則上重要性者
    為限，非訟事件法第45條第3、4項定有明文。準此可知，提
    起再抗告之對象應為抗告法院之裁定（即本院合議庭所為96
    年度抗字第332號裁定），而非原裁定法院所為之裁定（即
    本院簡易庭所為96年度拍字第1367號裁定）。茲查，本院合
    議庭所為96年度抗字第332號裁定，於理由三敘明：「按民
    法第873條第1項規定，抵押權人於債權已屆清償期而未受清
    償者，得聲請法院拍賣抵押物，就其賣得價金而受清償。故
    抵押權人依此規定聲請拍賣抵押物，係屬非訟事件，法院所
    為准駁之裁定，無確定實體法上法律關係存否之性質，於債
    權及抵押權之存否，亦無既判力。從而只須其抵押權已經依
    法登記，且抵押債權已屆清償期而未受清償，法院即應為准
    許拍賣抵押物之裁定。茲查：債務人鄭振修以其所有如原裁
    定附表所示之不動產，為擔保相對人對於債務人鄭振修之債
    權，經設定本金最高限額600萬元之抵押權作為擔保，且經
    依法登記，此有抵押權設定契約書、土地及建物登記謄本在
    卷可稽。又債務人鄭振修於95年9月18日、94年7月29日分別
    向相對人借款700萬元、500萬元，此有借據2紙足參；另債
    務人鄭振修於93年10月12日擔任第三人台中香食材有限公司
    向相對人借款100萬元、100萬元之連帶保證人，亦有借據2
    紙可憑（按相對人主張鄭振修為借款人，尚有未洽）。而債
    務人嗣後於96年9月4日清償700萬元，現欠相對人3,544,629
    元，且各筆借款均已視同到期等情，業據相對人之代理人於
    96年11月26日調查期日陳述明確，並有其提出之本院95年度
    促字第87022號及96年度促字第3422號支付命令及確定證明
    書附卷可查。本件抵押債權既然已屆清償期，且尚有3,544,
    629元未受清償，則法院即應為准許拍賣抵押物之裁定。」
    等語，已對相對人之抵押債權因債務人鄭振修於96年9月4日
    清償700萬元，現僅餘3,544,629元；及該抵押權擔保之各筆
    借款已視同到期，有相對人之代理人提出之本院95年度促字
    第87022號及96年度促字第3422號支付命令及確定證明書足
    證等情詳為說明，再抗告人猶以相對人並未將債務人鄭振修
    清償之700萬元自抵押債權中扣除及其並不負遲延責任等為
    由，據而指摘原裁定適用法規顯有錯誤，即屬無據。從而再
    抗告人提起本件再抗告，核與前開規定顯有不符，不應許可
    ，應以裁定駁回之。
三、依非訟事件法第46條、第45條第5項、第21條第2項、第24條
    第1項，民事訴訟法第436之3第3項後段、第95條、第78條，
    裁定如主文。
中    華    民    國    97    年    2     月    4     日
                  民事第三庭    審判長法  官  林洲富
                                      法  官  謝慧敏
                                      法  官  游文科
正本係照原本作成。
本裁定得逕向最高法院提起抗告（非訟事件法第45條第5項準用
民事訴訟法第436條之3第4項），並須附繕本一份及繳納抗告裁
判費新臺幣1,000元。
中    華    民    國    97    年    2     月    4     日
                                      書記官 謝坤冀


司法院資訊處製作；財團法人民間司法改革基金會備份。
